【裁判字號】    98,金,2
【裁判日期】    990802
【裁判案由】    損害賠償
【裁判全文】
臺灣士林地方法院民事判決                 98年度金字第2號
原      告  丁○○
            戊○○
前列二人共同
訴訟代理人  林文鵬律師
            曾允斌律師
            己○○
前列二人共同
複  代理人  丙○○
被      告  甲○○
訴訟代理人  陳明宗律師
被      告  康和綜合證券股份有限公司
兼法定代理  壬○○
  人
被      告  辛○○
            庚○○
            乙○○
前列五人共同
訴訟代理人  黃冠豪律師
            鄭涵雲律師
            林世昌律師
上列當事人間請求損害賠償事件，本院於99年7 月9 日言詞辯論
終結，判決如下：
    主  文
原告之訴及假執行之聲請均駁回。
訴訟費用由原告負擔。
    事  實  及  理  由
壹、程序方面：
    按起訴後，原告不得為訴之變更追加，但請求之基礎事實同
    一、不甚妨礙被告之防禦及訴訟終結者，不在此限，為民事
    訴訟法第255 條第1 項第2 款、第7 款所明定，原告於起訴
    時主張「被告甲○○或康和綜合證券股份有限公司（下稱：
    康和公司）應給付原告新臺幣（下同）100 萬元，及自起訴
    狀繕本送達翌日起至清償之日止，按週年利率5%計算之利息
    」。嗣於訴訟進行中擴張為「被告甲○○或康和公司應給付
    原告151 萬元，及自起訴狀繕本送達之翌日起至清償之日止
    ，按週年利率5%計算之利息」，並於民國98年9 月1 日追加
    辛○○、乙○○、庚○○與壬○○為被告。被告雖表示不同
    意，惟核其追加被告及變更訴之聲明，請求之基礎原因事實
    仍相同，且不甚礙被告之防禦及訴訟之終結，揆諸前開規定
    ，自應准許。
貳、實體方面：
一、原告部分：
(一)、原告起訴主張：其從89年至94年間，在復華綜合證券股份有
    限公司（下稱：復華公司）成功分公司開設證券交易帳戶以
    共同投資股票，交易方式為原告親自下單或由復華公司營業
    員即被告甲○○來電推薦。於94年底，被告甲○○轉至康和
    公司服務，原告基於私人情誼，故於同年12月27日亦在康和
    東湖分公司開設有價證券集中保管帳戶（下稱：普通帳戶）
    ，原告丁○○交易帳號為845H0000000 號，原告戊○○交易
    帳號為845H0000000 號，適時被告甲○○開始大力遊說原告
    全權委託其代客操作以獲利，但為原告所拒絕。開戶數日後
    ，被告甲○○忽持大量空白委託書至原告家中，並表示分公
    司經理即被告乙○○變更買賣股票之作業流程，且為配合證
    券交易所之規定，有必要請原告先於空白委託書上用印，以
    供被告甲○○在必要及機不可失之際，代原告操作謀取利潤
    ，原告基於多年投資信任，遂同意共同投資，由被告甲○○
    代為操作，惟雙方約定被告甲○○須在事前或事後將買賣細
    節告知原告，故自94年年底後，原告在康和證券東湖分公司
    之股票交易買賣，均由被告甲○○代為操作之結果。嗣於95
    年1 月，被告甲○○攜帶證券信用交易帳戶開戶相關資料至
    原告家中，要求原告開設證券信用交易帳戶（下稱：信用交
    易帳戶），在被告甲○○再三央求並保證絕不會在代其操作
    時使用信用交易帳戶等情，原告始應允被告甲○○之請求，
    簽立信用交易帳戶申請書；惟於訴訟進行中，原告改稱其僅
    口頭同意開設信用交易帳戶，並未簽名蓋章，該信用帳戶係
    被告甲○○未經原告指示及授權，擅自偽簽及盜蓋。被告甲○○誆稱原告帳戶屬於免寄送帳單之對象，卻私下變更交易
    明細對帳單之寄送地址，致原告始終未曾收到康和證券提供
    之證券交易明細及對帳單；並從96年9 月起，被告甲○○頻
    繁通知原告帳戶內之扣款餘額不足，須補錢進去，而面對原
    告詢問，則以現在只是小賠，日後絕對可以賺回來之詞搪塞
    ；直至97年7 月初，在原告堅決表示不再買任何股票時，被
    告甲○○才於同年月6 日向原告坦承：其擅自違反與原告間
    之約定，未經指示及授權私下從事信用交易，並以當日大量
    沖銷方式為自己製造可觀之業績以賺取獎金。原告共同投資
    股票之資金，則因被告甲○○上開盜開信用交易帳戶及無權
    擅自為原告信用交易行為，侵害原告之財產權；且證券交易
    法第159 條、證券商管理規則第37條、證券商負責人及業務
    人員管理規則第18條規定禁止證券商及業務人員全面代客操
    作，即為保護他人之法律，原告爰依民法第544 條、第184
    條第1 項前段、後段與第2 項之規定請求被告甲○○賠償原
    告之損害。又被告辛○○、庚○○、乙○○與壬○○均為被
    告甲○○任職康和公司之主管，對於被告甲○○偽開原告信
    用交易帳戶及變更住址時竟未核對資料，導致被告甲○○得
    以盜用原告信用交易帳戶，爰依民法第184 條第1 項前段、
    第2 項及第185 條規定請求與被告甲○○連帶賠償原告之損
    害。被告康和公司為被告甲○○、辛○○、庚○○、乙○○
    與壬○○之僱用人，應依民法第227 條、第224 條及第188
    條對原告負債務不履行及侵權行為損害賠償責任。
(二)、聲明：
  (1)被告應連帶給付原告151 萬元，及自起訴狀繕本送達之翌日
    起至清償日止，按週年利率5%計算之利息。
  (2)願供擔保請准宣告假執行。
二、被告部分：
(一)、被告甲○○則以：
    其確實有幫原告代為操作股票，但此係受原告所託，況因原
    告丁○○行動不便，為免糾紛，原告之銀行存摺、證券存摺
    及印章皆由伊自行保管，又為代操股票之便，被告方請原告
    事先在空白委託書上用印，而被告亦會至原告家中報告目前
    投資狀況。至於開設信用帳戶部分，非如原告所主張，實為
    伊請被告代為操作獲利後，於95年9 月間向被告表示希望加
    碼等情，其方為伊開立信用帳戶。此外，變更對帳單寄送之
    地址則因原告不希望其兄長即訴外人李春澄知悉太多關於投
    資情事，才會以被告配偶之地址為對帳單寄送處所。且康和
    公司對於當月成交金額在5,000 萬以上者，皆會以雙掛號寄
    送該月份對帳單供客戶確認，況原告曾收受95年3 月、4 月
    及9 月份對帳單，從而，原告稱從開戶後未曾收到對帳單並
    非實在。又原告所受之損害乃是因為全球金融風暴蔓延，導
    致國內股市全面下跌，從9300點狂洩至4100點，不論現股或
    信用交易投資者無一倖免，原告所受之損害並非被告投資行
    為造成，並無因果關係存在等語，資為抗辯。並聲明：駁回
    原告之訴；如受不利判決，願供擔保請准宣告免為假執行。
(二)、被告康和公司、辛○○、乙○○、庚○○、壬○○則以：
  (1)原告確實向被告康和公司開立信用交易帳戶，被告辛○○、
    乙○○、庚○○對開戶資料審查並無故意、過失行為，開戶
    行為非被告壬○○執掌範圍：
    原告向被告康和公司申請開立信用帳戶時，雖非親自至公司
    辦理，此係康和公司為加強客戶服務，體恤原告身體障礙，
    先由被告甲○○至原告住所，並於當場進行親簽及核對身分
    證件動作後，再攜回辦理開戶事宜，開戶過程係符合證券商
    辦理有價證券買賣融資融券業務操作辦法第11條之規定，尚
    無瑕疵。原告於訴訟中自認印章為自己保管，且信用交易帳
    戶之印文為真正，其嗣後並未提出證據撤銷自認。被告辛○○、庚○○、乙○○就前述開戶文件，已依雙方印鑑卡所約
    定「2 式憑1 式」之印文詳為核對，而被告壬○○則為康和
    公司董事長，個人開戶契約之審核尚非其職務範圍，渠等均
    無故意或過失可言。
  (2)原告授權被告甲○○全權操作股票，知悉所有交易情形：
    原告自行保管銀行交割之存摺，由交易明細可知證券交易情
    形，且原告均有電匯至交割帳戶之情形，顯然原告會持存摺
    確認匯款是否收訖，對於各筆交易情形知之甚詳。且從調取
    之銀行交易資料可知，原告均曾臨櫃匯款至康和公司帳戶內
    以達融資融券之維持率，此非普通交易之情形，僅有信用交
    易方可能匯款至證券公司帳戶。依據原告多年投資經驗及頻
    繁程度，對股票之交易模式當有一定程度之認識，唯在信用
    交易情況下，方有可能匯錢至證券商之銀行帳戶，又原告丁○○於當日股票交易完畢，均將餘款轉至原告丁○○所有之
    中國信託帳號000000000000號帳戶中，難認其不知交易明細
    。
  (3)因投資人之違約行為或協力行為或營業員個人犯罪行為，被
    告康和公司無需負連帶責任：
    原告於起訴時既已自認信用交易開戶同意書為其親簽，復違
    反證券商負責人與業務人員管理規則第18條第3 款之規定私
    下委託被告甲○○全權代為操作股票，故被告甲○○所為係
    屬違法行為，非為原告與被告康和公司間之契約給付內容，
    非屬履行債務之行為，亦非職務上之行為，被告康和公司無
    庸依民法第224 條、第227 條、第188 條連帶負責。
  (4)退步言之，如認原告得請求損害賠償，原告未能證明損害金
    額，且原告與有過失情節重大：
    原告將集保存摺交付被告甲○○，並委託全權操作，原告明
    知此為法所不許，是原告與有過失情節重大，如認被告等仍
    須負責，應免除被告之賠償責任。又原告丁○○委託被告甲○○交易股票，每日如有餘額均會轉入丁○○中國信託0000
    00000000號帳戶內，是原告主張以匯入金額作為損害，其計
    算方式有誤，原告未提出證據證明其損害金額。
  (5)聲明：駁回原告之訴；如受不利判決，願供擔保請准宣告免
    為假執行。
三、不爭執事項：
(一)、原告自89年至94年間即在復華公司開設證券交易帳戶，業務
    員為被告甲○○（本院卷二第189 頁、第190 頁）。
(二)、原告於94年12月27日向被告康和公司開設普通帳戶，原告丁○○交易帳號為：845H0000000 ；戊○○交易帳號為：845H
    0000000 （本院卷三第175 頁、第188 頁以下），並自94年
    年底授權被告甲○○全權代為操作買賣股票（本院卷一第8
    頁、本院卷二第189 頁、第190 頁）。
(三)、被告甲○○曾帶空白委託書至原告處所，由原告先為用印之
    事實（本院卷一第8 頁、卷二第190 頁）。
(四)、原告之銀行存摺及印章皆由原告自行保管之事實（本院卷一
    第70頁背面、卷二第190 頁）。
(五)、原告2 人於康和公司信用交易帳戶立契約人欄、約定簽章樣
    式欄之簽名為被告甲○○所為（本院卷四第113 頁）。
四、爭執事項：
(一)、原告丁○○、戊○○是否於95年9 月1 日、同年月5 日向被
    告康和公司開立信用交易帳戶？被告甲○○是否有偽造文書
    等行為？被告辛○○、乙○○、庚○○、壬○○是否有故意
    、過失行為？
(二)、被告甲○○是否擅自更改交易明細表對帳單之寄送地點？
(三)、原告與被告甲○○是否限制不得以信用交易帳戶為其買賣股
    票？
(四)、原告與被告甲○○如有約定代原告信用交易之行為是否屬於
    被告康和公司契約所約定之履行債務行為？是否屬於被告甲○○執行職務之行為？
(五)、原告如得請求被告賠償，其損害金額為若干？原告是否與有
    過失？
五、得心證之理由：
(一)、原告是否向康和公司開立信用交易帳戶？
  (1)原告自認信用交易帳戶為渠2人所申辦：
  1.按「當事人主張之事實，經他造於準備書狀內或言詞辯論時
    或在受命法官、受託法官前自認者，無庸舉證。自認之撤銷
    ，除別有規定外，以自認人能證明與事實不符或經他造同意
    者，始得為之。」民法第279 條第1 項、第3 項定有明文。
    次按「當事人於訴訟上所為之自認，於辯論主義所行之範圍
    內有拘束當事人及法院之效力，法院應認其自認之事實為真
    ，以之為裁判之基礎，在未經自認人合法撤銷其自認前，法
    院不得為與自認之事實相反之認定。而自認之撤銷，自認人
    除應向法院為撤銷其自認之表示外，尚須舉證證明其自認與
    事實不符，或經他造同意者，始得為之。」最高法院93年度
    台上字第2341號判決、最高法院88年度台上字第886 號判決
    意旨參照。
  2.本件原告既於起訴狀中明白表示「原告答應被告之請求，簽
    立信用交易開戶同意書，為被告捧場」等語，並有其提出之
    存證信函1 份、臺灣證券交易所股份有限公司（下稱：臺灣
    證交所）臺證稽字第0970032757號函文在卷可稽（見本院卷
    一第9 頁、第30頁、第114 頁），復在本院審理時自承：「
    （丁○○、戊○○）信用交易帳戶申請書印章為真正」（本
    院卷一第70頁背面、第71頁）「我們不否認有開戶，但是我
    們認為開戶的過程有瑕疵」等語（見本院卷三第7 頁背面）
    ，是原告對開立信用交易帳戶之事實已為訴訟中自認。嗣後
    原告於更換訴訟代理人後，則以其簽名、印文係遭被告甲○○偽造，且開戶當時已換發新式國民身分證，為何該開戶同
    意書所使用之身分證件仍為舊式國民身分證影本為由，向本
    院為撤銷自認之意思表示，雖簽名部分已經被告甲○○自承
    為其代筆，惟印文部分為真，此亦經原告於本院審理時坦言
    印章由自己保管，信用帳戶開戶同意書上印文為真等語（見
    本院卷一第70頁背面、本院卷四第112 頁背面至第113 頁）
    。又法務部調查局鑑定書之鑑定結果就原告戊○○送鑑之普
    通帳戶開戶、印鑑卡及信用交易帳戶申請書上之印文，與印
    章實物所蓋印文皆相同，原告丁○○之印文因有印泥淤積、
    紋線粗化、重疊之情，致無法與原印鑑印文進行比對，惟經
    調查局同倍率放大重疊比對結果發現，送鑑之印文形體大致
    疊合（見本院卷四第197 頁至第204 頁），復參酌原告戊○○所言印章係由原告丁○○保管等語（見本院卷三第175 頁
    至第176 頁），堪認原告於信用交易帳戶開戶申請書上所蓋
    之印文為真正。此外，舊式國民身分證本可使用至95年年底
    ，況且，普通開戶資料上之身分證影本上已有與「正本相符
    」、「康和公司開戶契約專用章」等字樣，被告等人如何取
    得原告之無上開字樣之身分證影本，原告徒言以已經換發新
    式身分證為由主張撤銷先前所為之自認，顯難認已盡與事實
    不符之舉證責任。揆諸前揭條文及判決意旨，原告既無法證
    明自認部分與事實不符，亦未得被告同意撤銷（見本院卷三
    第64頁），本院自應受原告自認之拘束，認其自認之事實為
    真，並以之為裁判之基礎。又證券商辦理有價證券買賣融資
    業務操作辦法第11條第1 項規定應持國民身分證正本辦理，
    本件信用交易帳戶雖未核對原告2 人身分證正本，行政程序
    上有未符合規定之瑕疵，然信用交易帳戶契約為普通交易契
    約之附屬契約，核對身分證之程序在於確認是否為本人親自
    開戶，避免有人冒用他人名義開戶，被告甲○○與原告本人
    確認開戶、被告辛○○並以電話確認，並核對申請書之印文
    與印鑑卡相符，縱有行政程序之瑕疵，但不影響信用交易帳
    戶之開立。準此，原告等向康和公司開立信用交易帳戶，自
    屬無疑。
  (2)原告授權被告甲○○代其操作股票信用交易：
  1.原告主張開立信用交易帳戶實因被告甲○○之人情壓力，其
    亦同意不使用該信用交易帳戶，竟事後擅自違反與原告間之
    約定，未經指示及授權擅自從事信用交易，並以當日大量沖
    銷方式為自己製造可觀之業績以賺取獎金；至於匯款到康和
    公司部分，係因被告甲○○告知原告交易帳戶餘額不足，公
    司政策改變，故須匯款至康和公司；且被告甲○○更於私下
    變更原告對帳單寄送地址，致原告從94年底開戶從未收到對
    帳單云云。
  2.惟查：原告於本院審理時自承銀行存摺及印章皆由其自行保
    管（見本院卷一第70頁背面），此為兩造所不爭執，原告丁○○自94年12月24日向被告康和公司開立普通帳戶後，均利
    用其所有中國信託帳號000000000000號帳戶進行交易（見本
    院卷二第91頁至第178 頁），並於95年1 月11日向中國信託
    申請不定期差額自動轉帳業務，於每日股票交易完畢，銀行
    將自動轉帳全數餘額至原告丁○○所有中國信託帳號000000
    000000號帳戶（見本院卷三第142 頁至第167 頁），且不論
    係現金或融資買賣股票，亦均會由約定帳號000000000000號
    帳戶將所需股款轉入000000000000號帳戶，此有中國信託98
    年7 月31日中信銀字第09822271209548號函文、各項自動化
    設備轉帳暨扣款啟用、終止申請書附卷足憑（見本院卷三第
    28頁、第29頁）；原告戊○○得依日盛國際商業銀行（下稱
    ：日盛銀行）帳號00000000000000號帳戶存摺所列出之每日
    交易明細，得知當日股票交易情形，而該存摺亦清楚戊○○
    依該存摺本得知悉每日買賣股票之情形。原告丁○○既自承
    持有帳號000000000000號及000000000000號帳戶存摺，且代
    為保管原告戊○○00000000000000號帳戶存摺、印章，原告
    自得依該存摺所顯示之交易明細知悉實際交易及損益。
  3.次查，從原告丁○○上開帳號000000000000號帳戶及帳號00
    0000000000號帳戶之交易明細可知，95年6 月21日原告丁○○電匯90萬元、400 萬元、80萬元、100 萬元、95年7 月31
    日、95年8 月1 日電匯70萬元、130 萬元、417 萬元至0000
    00000000號帳戶內（本院卷四第128 頁、第129 頁）；96年
    2 月1 日由李春澄電匯匯入128 萬7,537 元，同日亦由彭麗
    鶯電匯匯入9 萬5,000 元，之後陸續轉至帳號000000000000
    號帳戶充作股票交割款（見本院卷三第153 頁、本院卷四第
    129 頁、第131 頁）；97年2 月13日丁○○則從其所有之其
    他帳戶電匯500 萬元至帳號000000000000號帳戶，再逐次轉
    至帳號000000000000號帳戶充作股票交割款（見本院卷三第
    160 頁）；原告2 人自認銀行存摺由自己保管，是電匯匯出
    時，原告須親持該存摺至銀行方能辦理，若為電匯匯入，為
    確認是否確實收到該筆款項，亦會持存摺至銀行補刷，且上
    述金額均非小額，原告對於被告甲○○通知匯款時，焉有不
    確定匯款目的之理。從而，原告對於存摺內頻繁證券交易紀
    錄，實難諉為不知。
  4.按有價證券集中交易市場實施全面券款劃撥注意事項第1 條
    、第2 條、第3 條規定「委託人與證券經紀商簽訂委託買賣
    證券受託契約辦理開戶手續時，應同時開設有價證券集中保
    管帳戶及在證券經紀商指定之金融機構開立存款帳戶( 下稱
    款券劃撥帳戶) ，該存款帳戶並應與金融機構簽訂委託其代
    收付交割款項之委託書後，證券經紀商始得接受委託人委託
    買賣證券。」「全面款券劃撥制度實施前，委託人已簽訂委
    託買賣證券受託契約完成開戶手續，但未開設款券劃撥帳戶
    者，應於委託買賣或辦理交割前，完成補開設手續，俾使證
    券經紀商辦理款券劃撥轉帳作業。」「證券經紀商受託買賣
    向委託人收付款券，均應透過委託人開設之款券劃撥帳戶，
    以帳簿劃撥方式為之。」，是證券市場全面採行券款劃撥制
    度，普通股票交易證券商不可能實際收受款項。依據原告與
    被告康和公司之信用交易契約第6 條約定「乙方逐日計算甲
    方信用帳戶內知擔保品價值與其融資融券債務之比率，其低
    於乙方所定比例時，甲方應依乙方通知於期限內補繳差額」
    ，即所謂維持率。查，據日盛銀行99年3 月24日日銀字第09
    92E00036920 號函文及該函所附傳票資料可知，原告戊○○
    帳號00000000000000號帳戶於96年11月14日、96年12月17日
    辦理匯款時，傳票上皆未勾選以無摺方式提領款項，故確係
    由原告戊○○持其存摺臨櫃辦理匯款，並自上開帳戶提出款
    項後，直接存入被告康和公司帳號00000000000000號帳戶（
    見本院卷四第146 頁至第147 頁、第163 頁至第166 頁、本
    院卷五第36頁）。原告丁○○則於96年9 月6 日匯款至被告
    康和公司前開帳戶448 萬1,844 元，於96年9 月16日則從日
    盛銀行00000000000000號帳戶內提款999 萬149 元轉入被告
    康和公司前開帳戶內（本院卷四第144 頁、第145 頁、第20
    7 頁、本院卷五第35頁）。如原告僅開設普通帳戶，根本無
    需匯款至被告康和公司，唯有擔心發生斷頭，欲補足之維持
    率，方有匯款至證券公司帳戶之必要，原告丁○○投資股票
    近20年（見本院卷五第77頁背面），對於現股買賣或融資買
    賣之股票交割款是要匯入自己的帳戶（見本院卷四第238 頁
    ），應知之甚詳。況從97年2 月21日原告戊○○日盛銀行帳
    戶有原告所匯總計62萬1,714 元，及97年2 月13日由原告丁○○跨行匯入500 萬做為股票買賣交割款，此有中國信託中
    信銀字第09822271213271號函所附交易資料中顯示，原告丁○○於97年2 月23日匯入500 萬後，於同年月22日買入聯發
    科股票（本院卷三第111 頁），足認原告主張未被告甲○○
    所矇騙而匯款至康和公司帳戶之詞，尚非可採。
  5.末查，原告辯稱從未收過康和公司所寄送之對帳單云云，然
    康和公司在當月交易金額達5,000 萬元以上之客戶，係以雙
    掛號方式寄送對帳單以求慎重，且原告在變更寄送地址前，
    於95年3 月、4 月、9 月之掛號郵件回執皆蓋有訴外人李春
    澄（即原告兄長）之印文，足徵對帳單係合法送達，此有康
    和公司5,000 萬元以上對帳單寄送概況、95年3 月、4 月、
    9 月客戶對帳單全部簽收表（5,000 萬以上）及該月份中華
    民國郵政掛號郵件收件回執可稽（本院卷二第7 頁至第9 頁
    ）。原告從事股票交易多年，其保管銀行存摺、印章，丁○○並在代書事務所工作，其非粗率無經驗之人，期間匯款多
    次至交割帳戶內，並有多次補摺情形，如未收受對帳單，其
    隨時可要求被告康和公司或被告甲○○補寄對帳單資料，顯
    然原告知悉交易情形，原告辯稱從未收受對帳單，悖於常情
    ，實無可採。
(二)、被告甲○○是否應負民法第544 條之損害賠償責任？被告康
    和公司是否應負民法第224 條、第227 條之賠償責任？
  (1)按「證券經紀商不得接受對有價證券買賣代為決定種類、數
    量、價格或買入、賣出之全權委託」，證券交易法第159 條
    定有明文；「證券商經營證券業務，除法令另有規定外，不
    得有下列行為：五、接受客戶對買賣有價證券之種類、數量
    、價格及買進或賣出之全權委託」，「證券商之負責人及業
    務人員，除其他法令另有規定外，不得有下列行為：三、受
    理客戶對買賣有價證券之種類、數量、價格及買進或賣出之
    全權委託」，證券商管理規則第37條第5 款、證券商負責人
    及業務人員管理規則第18條第2 項第3 款分別定有明文。本
    件原告與被告甲○○間存有全權委託契約，由甲○○全權代
    原告為股票之操作、買賣，業如前述。雖原告主張被告甲○○與被告康和公司依法不得接受客戶之全權委託，故被告甲○○至原告處所蓋用空白委託書行為，因違反上開強制規定
    而無效云云，惟違反證券交易法第159 條之規定，係依證券
    交易法第178 條規定處24萬以上240 萬以下之罰鍰，復依證
    券交易法第1 條規定該法之立法目的係在發展國民經濟並保
    障投資，可認證券交易法第159 條規定係屬取締規定，並非
    效力規定，該規定旨在對於違反者課以制裁，以禁止其行為
    為目的，並非介入當事人間之私法法律關係而否認其行為之
    法律上效果為目的。則縱證券經紀商有違反證券交易法第
    159 條規定之情事，並非違反民法第71條規定之法律強制或
    禁止規定，該買賣有價證券之行為仍為有效，原告所辯，洵
    非可採。
  (2)原告未證明被告甲○○處理受任事務有何過失：
  1.「受任人因處理委任事務有過失，或因逾越權限之行為所生
    之損害，對於委任人應負賠償之責」，民法第544 條定有明
    文；又「當事人主張有利於己之事實者，就其事實有舉證之
    責任」，民事訴訟法第277 條前段亦有明定。
  2.原告委由被告甲○○全權代為操作，其所為實係基於原告之
    授權，尚無逾越權限問題。且原告亦未就被告甲○○買賣股
    票有何過失加以證明，揆諸前揭條文意旨，原告主張被告甲○○應負民法第544 條之受任人損害賠償責任云云，自無足
    採。
  (3)被告康和公司無庸負不完全給付之債務不履行責任：
    按「因可歸責於債務人之事由，致為不完全給付者，債權人
    得依關於給付遲延或給付不能之規定行使其權利。因不完全
    給付而生前項以外之損害者，債權人並得請求賠償」；「債
    務人之代理人或使用人，關於債之履行有故意或過失時，債
    務人應與自己之故意或過失負同一責任」，民法第227 條、
    第224 條分別有明文規定。次按「民法第224 條僅適用於債
    務人之代理人或使用人之關於債之履行行為，於債務人之代
    理人或使用人之侵權行為並不適用」，最高法院76年度台上
    字第2011號判決意旨參照。被告康和公司為一證券經紀商，
    主要業務係於流通市場接受客戶委託，代為買賣有價證券，
    並向委託人收取手續費，本件原告與被告康和公司所成立者
    ，為證券買賣行紀契約，實則，前揭違反法令之代操買賣股
    票行為，本非雙方契約所約定之給付內容。原告與被告甲○○另行成立代為全權操作股票之合意，係原告與被告甲○○
    間獨立之私下委任契約，與被告康和公司無涉，故縱使被告
    甲○○代為操作買賣股票有故意或過失致原告受有損害，亦
    非履行被告康和公司與原告間受託買賣契約及融資融券契約
    之行為，職是，揆諸上開條文及判決意旨，原告主張依民法
    第227 條、第224 條規定，被告康和公司應負損害賠償責任
    云云，亦無可採。
(三)、被告甲○○、辛○○、乙○○、庚○○、壬○○、康和公司
    是否應負侵權行為責任？
  (1)證券交易法第159條等規定屬於保護他人之法律：
    按「違反保護他人之法律，致生損害於他人者負賠償責任」
    ，民法第184 條第2 項定有明文。揆諸證券交易法之立法意
    旨，實係為維護證券交易秩序及保障投資所設，故而，證券
    交易法第159 條、及依該法所制定之相關規則，如證券商管
    理規則第37條第5 款與證券商負責人及業務人員管理規則第
    18條第2 項第3 款等規定，應皆屬保護他人之法律。故被告
    甲○○違反前開規定接受原告全權委託代為操作股票之行為
    ，確有違反保護他人法律之情形。
  (2)被告甲○○行為應屬執行職務行為：
  1.按「民法第188 條第1 項所稱之執行職務，一以行為之外觀
    斷之，凡受僱人之行為外觀具有執行職務之形式，在客觀上
    足以認定其為執行職務者，就令其為濫用職務行為、怠於執
    行職務行為或利用職務上之機會及與執行職務之時間或處所
    有密切關係之行為，亦應涵攝在內」，最高法院91年度台上
    字第1025號判決意旨參照。
  2.查，被告甲○○為被告康和公司之營業員，此為兩造所不爭
    執，則為被告康和公司之受僱人。被告甲○○既係康和公司
    之受僱人，其以身為營業員，利用職務上之機會及與執行職
    務之時間，接受原告之全權委託代操作股票，仍屬民法第18
    8 條之執行職務行為。
  (3)被告辛○○、庚○○、乙○○與壬○○等，並無故意或過失
    行為：
    經查，原告確實向康和公司開立信用交易帳戶，已如前述（
    見五、(一)、2 部分）。普通帳戶為原告本人開立，且印章約
    定為「2 式憑1 式」，被告乙○○、辛○○、庚○○於信用
    開戶契約執行審核職務，然其等並非筆跡鑑定專家，僅能就
    信用開戶契約之印文予以審核，該信用交易帳戶申請書上印
    文與印鑑卡印文外觀上大致相符，則被告乙○○、辛○○及
    庚○○並無任何故意或過失之行為，原告主張被告乙○○、
    辛○○、庚○○疏於稽核，未進行核對導致被告甲○○偽開
    原告之信用交易帳戶，因而構成民法第184 條第1 項規定之
    侵權行為云云，尚非可採。又被告壬○○為康和證券股份有
    限公司之董事長，其職務職掌範圍並未涉及各分公司開戶契
    約之審核，此觀信用開戶契約主管審核欄並未包括被告壬○○自明（見本院卷一第21頁、第22頁背面），故原告主張被
    告壬○○亦構成民法第184 條第1 項侵權行為云云，亦無可
    採。
  (4)原告未證明所受損害與被告甲○○之代客操作行為有因果關
    係存在：
  1.按損害賠償之債，以有損害之發生及有責任原因之事實，並
    二者之間，有相當因果關係為成立要件。故原告所主張損害
    賠償之債，如不合於此項成立要件者，即難謂有損害賠償請
    求權存在（48年台上字第481 號判例判例意旨參照）。又所
    謂相當因果關係，係指依經驗法則，綜合行為當時所存在之
    一切事實，為客觀之事後審查，在一般情形上，有此環境、
    有此行為之同一條件，足以發生同一之結果者，該條件即為
    發生結果之相當條件，其行為與結果為有相當之因果關係。
    反之，若在一般情形上，有此同一條件存在，依客觀之審查
    ，不必皆發生此結果，該條件與結果尚非相當，而僅屬偶發
    之事實，其行為與結果間即難認為有相當因果關係（最高法
    院96年台上字第2032號、95年台上字第1959號判決意旨參照
    ）。
  2.投資股票買賣業務，本即屬高風險、高獲利之投資行為，往
    往受景氣、國內外政經環境及其他諸多因素之影響，且個股
    股價漲跌瞬息萬變，即令係經主管機關核准從事代客操作業
    務者，亦無可能擔保投資人絕對獲利，原告從事股票買賣多
    年，對此當知之綦詳。代客操作業務之盈虧，係與當時股市
    大盤、景氣、政經環境、選擇股類、個股體質及其他諸多因
    素有關，承前所述，97年發生金融風暴，全球股市均下跌慘
    重，縱由原告自行投資股票難認其能倖免，原告所受之損害
    ，與被告甲○○之代客操作行為，並無因果關係存在。
  (5)縱認原告受有損害，原告與有過失重大，免除被告之賠償責
    任：
  1.按「損害之發生或擴大，被害人與有過失者，法院得減輕賠
    償金額或免除之。」民法第217 條第1 項定有明文。次按「
    所謂被害人與有過失，只須其行為為損害之共同原因，且其
    過失行為並有助成損害之發生或擴大者，即屬相當，不問賠
    償義務人應負故意、過失或無過失責任，均有該條項規定之
    適用」，最高法院86年度台上字第1178號及第1395號判決意
    旨參照。
  2.查，原告明知將其證券帳戶交由被告甲○○全權操作於法不
    合，竟仍為之，不但甘冒風險私下委託被告甲○○，亦全然
    無視股票集保存摺封面所註明「請客戶務必自行保管存摺及
    印鑑」，復以事先蓋用空白委託書予被告甲○○，以供被告
    甲○○在必要及機不可失之際，自行代原告買賣股票，為原
    告謀取利潤。是原告明知此非營業員依法所得為之事項，卻
    仍為之，造成本件損害之發生或擴大，原告顯然與有過失。
  3.準此，原告就股票買賣既全權委託甲○○處理，已違反證券
    交易法第159 條及證券商管理規則第37條、證券商負責人及
    業務人員管理規則第18條「證券商不得接受有價證券買賣代
    為決定種類、數量、價格或買入賣出之全權委託」之規定。
    原告明知將其證券帳戶交由被告甲○○全權操作為法令所不
    許，仍故意為之。造成本件損害之發生或擴大，原告之可歸
    責性顯屬重大。本院斟酌原告與被告甲○○及被告康和公司
    之與有過失比例，原告顯然較重，是本件損害之發生或擴大
    ，因原告與有過失，本院得免除被告甲○○、被告康和公司
    賠償全部之金額。
六、綜上，原告之請求均為無理由，應予駁回。訴訟費用應由敗
    訴之原告負擔。原告假執行之聲請因訴經駁回，已失所附麗
    ，亦應一併駁回。
七、本件事證已臻明確，兩造其餘攻擊防禦方法及未經本院援用
    之證據，核與判決之結果不生影響，爰不一一論駁，併此敘
    明。
八、據上論結，本件原告之訴為無理由，依民事訴訟法第78條，
    判決如主文。
中    華    民    國    99    年    8     月    2     日
                  民事第二庭  法  官  絲鈺雲
以上正本證明與原本無異。
如對本判決上訴，應於判決送達後20日內向本院提出上訴狀；若
委任律師提起上訴者，應一併繳納上訴審裁判費，否則本院得不
命補正進行駁回上訴。
中    華    民    國    99    年    8     月    5     日
                              書記官  林玫熹

司法院資訊處製作；財團法人民間司法改革基金會備份。
